---
title: "Bethesda IV - Statystyki Opisowe"
author: "Piotr Wiśniewski, Gosia Struk-Panfil, Ewa Zalewska"
date:  "`r format(Sys.time(), '%e %b %Y, godz. %H:%M')`"
output: html_document
---

```{r, include=FALSE} 
knitr::opts_chunk$set(warning = FALSE, message = FALSE) 
```

```{r setup, include=FALSE}

library(ggplot2)
library(dplyr)
library(readr)
library(ggpubr)
library(lubridate)
library(mice)
library(stringr)
```

# Jak wygladałby zbiór jeśli chodzi o progresję i ilość zmian złośliwych gdy zostaliby pacjenci z obserwacją 1 rok i więcej (fragment kodu pobrany w większości z pliku b4pte:
```{r}

bethIV <- read_delim("beth4.csv", delim = ";", 
    escape_double = FALSE,locale = locale(decimal_mark = ","), trim_ws = TRUE)

# Usunięcie wierszy z brakami danych (więcej niż 11 braków w danych)
bethIV <- bethIV %>%
  filter(rowSums(is.na(.)) <= 11)

# Formatowanie wartości w kolumnach
bethIV$data_wyjsciowa <- as.Date(bethIV$data_wyjsciowa, format = "%d.%m.%Y")
bethIV$data_koncowa <- as.Date(bethIV$data_koncowa, format = "%d.%m.%Y")
bethIV$data_urodzenia <- as.Date(bethIV$data_urodzenia, format = "%d.%m.%Y")
bethIV$data_operacji <- as.Date(bethIV$data_operacji, format = "%d.%m.%Y")
bethIV$wym1 <- as.numeric(bethIV$wym1)
bethIV$wym2 <- as.numeric(bethIV$wym2)
bethIV$wym3 <- as.numeric(bethIV$wym3)
bethIV$wym4 <- as.numeric(bethIV$wym4)
bethIV$wym5 <- as.numeric(bethIV$wym5)
bethIV$wym6 <- as.numeric(bethIV$wym6)

## Dodanie kolumny z wiekiem pacjentów w momencie koncowego badania USG
bethIV <- bethIV %>%
  mutate(
    wiek = time_length(interval(data_urodzenia, data_koncowa), unit = "years")
  )

## Dodanie kolumny z różnicą w dniach używając mutate
bethIV <- bethIV %>%
  mutate(
    czas_nadzoru_lata = time_length(interval(data_wyjsciowa, data_koncowa), unit = "years")
  )

bethIV %>%
  get_summary_stats(czas_nadzoru_lata, type = "common")

# Usunięcie wszystkich wartości, które mają różnicę między pierwszą a drugą obserwacją mniejszą niż 1 rok
bethIV_1_rok <- bethIV %>%
  filter(czas_nadzoru_lata >= 1)

bethIV_1_rok %>%
  get_summary_stats(czas_nadzoru_lata, type = "common")


# algorytm MICE 

kolumny_do_imputacji <- c("wym1", "wym2", "wym3", "wym4", "wym5", "wym6")
dane_subset <- bethIV_1_rok[, kolumny_do_imputacji]

imputacja <- mice(dane_subset, m = 5, method = 'pmm', seed = 123)

dane_imputowane <- complete(imputacja, 1)

bethIV_1_rok[, kolumny_do_imputacji] <- dane_imputowane

summary(bethIV_1_rok)

```

## Uszereguj wartosci w kolumnach od najwieszej do najmniejszej:
### A-C wymiary od największego do najmniejszgo na początku obserwacji:
### D-F wymiary od największego do najmniejszego na koniec obserwacji:
``` {r echo=FALSE}
bethIV_1_rok <- mutate(bethIV_1_rok, wymA = pmax(bethIV_1_rok$wym1, bethIV_1_rok$wym2, bethIV_1_rok$wym3))
bethIV_1_rok <- mutate(bethIV_1_rok, wymB = apply(bethIV_1_rok[, c("wym1", "wym2", "wym3")], 1, function(x) sort(x)[2]))
bethIV_1_rok <- mutate(bethIV_1_rok, wymC = pmin(bethIV_1_rok$wym1, bethIV_1_rok$wym2, bethIV_1_rok$wym3))

bethIV_1_rok <- mutate(bethIV_1_rok, wymD = pmax(bethIV_1_rok$wym4, bethIV_1_rok$wym5, bethIV_1_rok$wym6))
bethIV_1_rok <- mutate(bethIV_1_rok, wymE = apply(bethIV_1_rok[, c("wym4", "wym5", "wym6")], 1, function(x) sort(x)[2]))
bethIV_1_rok <- mutate(bethIV_1_rok, wymF = pmin(bethIV_1_rok$wym4, bethIV_1_rok$wym5, bethIV_1_rok$wym6))

```

# Definicja progresji wielkości guzka
```{r}
bethIV_1_rok <- bethIV_1_rok %>%
  mutate(
    progresja = ifelse((wymD - wymA) > 2 & (wymB - wymE) > 2 | (wymD - wymA) > 2 & (wymC - wymF) > 2 | (wymC - wymF) > 2 & (wymB - wymE) > 2 | (wymD - wymA) > 2 & (wymB - wymE) > 2 & (wymC - wymF) > 2, 1, 0)
  )
```

# Rozkład zmiennych: wieku, czasu obserwacji i wymiaru guzków:
``` {r echo = FALSE, fig1, fig.height = 3, fig.width = 3}

#testy shapiro-wilka
shapiro.test(bethIV_1_rok$wiek)
qqnorm(bethIV_1_rok$wiek)
shapiro.test(bethIV_1_rok$czas_nadzoru_lata)
qqnorm(bethIV_1_rok$czas_nadzoru_lata)
shapiro.test(bethIV_1_rok$wymA)
qqnorm(bethIV_1_rok$wymA)
shapiro.test(bethIV_1_rok$wymB)
qqnorm(bethIV_1_rok$wymB)
shapiro.test(bethIV_1_rok$wymC)
qqnorm(bethIV_1_rok$wymC)
shapiro.test(bethIV_1_rok$wymD)
qqnorm(bethIV_1_rok$wymD)
shapiro.test(bethIV_1_rok$wymE)
qqnorm(bethIV_1_rok$wymE)
shapiro.test(bethIV_1_rok$wymF)
qqnorm(bethIV_1_rok$wymF)
```

## Badanie ilosci kobiet i mężczyzn w grupie:

``` {r echo=FALSE}

bethIV_1_rok %>%
  group_by(sex) %>%
  count()
``` 
## Jaki procent stanowiły kobiet?
``` {r echo = FALSE, fig2, fig.height = 1.5, fig.width = 1.8, warning=FALSE}

bethIV_1_rok %>%
  summarise(procent_kobiet = 100 * mean(sex == "K", na.rm = TRUE))
``` 
## Jaka była średnia wieku?
``` {r echo=FALSE}
bethIV_1_rok %>%
  get_summary_stats(wiek, type = "common")
```
## Jaki był średni czas nadzoru pacjentów?
``` {r echo=FALSE}
bethIV_1_rok %>%
  get_summary_stats(czas_nadzoru_lata, type = "common")
```
## Jaki był największy guzek na początku obserwacji?
``` {r echo=FALSE}
bethIV_1_rok %>%
  get_summary_stats(wymA, type = "common")

```
## Jaki był największy guzek na koniec obserwacji?
``` {r echo=FALSE}
bethIV_1_rok %>%
  get_summary_stats(wymD, type = "common")

```
## Jaki był najmniejszy guzek początku obserwacji?
``` {r echo=FALSE}
bethIV_1_rok %>%
  get_summary_stats(wymC, type = "common")

```
## Jaki był najmniejszy guzek na koniec obserwacji?
``` {r echo=FALSE}
bethIV_1_rok %>%
  get_summary_stats(wymF, type = "common")

```
## Jaka była mediana wielkości biorąc pod uwagę wszystkie guzki (na początku i końcu obserwacji)? 
``` {r echo=FALSE}

median(unlist(bethIV_1_rok[, c("wymA", "wymB", "wymC", "wymD", "wymE", "wymF")]), na.rm = TRUE)

```
## Jaka była mediana wielkości guzków na początku obserwacji?
``` {r echo=FALSE}
median(unlist(bethIV_1_rok[, c("wymA", "wymB", "wymC")]), na.rm = TRUE)

```
## Jaka była mediana wielkości guzków na końcu obserwacji?
``` {r echo=FALSE}
median(unlist(bethIV_1_rok[, c("wymD", "wymE", "wymF")]), na.rm = TRUE)

```
## Ile osób miało AITD?
``` {r echo=FALSE}
bethIV_1_rok %>%
  group_by(AITD) %>%
  count()
```
## Ile osób miało guzki oksyfilne?
``` {r echo=FALSE}
bethIV_1_rok %>%
  group_by(onkocytarna) %>%
  count()
```
## Ile osób miało progresję wielkości?
``` {r echo=FALSE}
bethIV_1_rok %>%
  group_by(progresja) %>%
  count()
```
## Ile osób z progresją była zweryfikowana jako mająca raka?
``` {r echo=FALSE}

table(bethIV_1_rok$hist_pat)

bethIV_1_rok %>% 
  group_by(progresja) %>%
  count(hist_pat)
```
# Definicja zmian zlosliwych - teraz praca na zbiorze bethIV_1_rok:
## 0 - lagodne ('Zmiana łagodna', 'Zmiany hiperplastyczne', 'Gruczolak pęcherzykowy', 'Gruczolak onkocytarny', 'AITD') + o niepewnym potencjale złośliwości ('NIFTP', 'FTUMP', 'Guz pęcherzykowy')
## 1 - złośliwe ('PTC' | 'FTC' | 'Rak onkocytarny' | 'MTC' | 'Rak niskozróżnicowany')

```{r}
table(bethIV_1_rok$hist_pat)
# po odfiltrowaniu pacjentów z krótszym okresem obserwacji (< 2) zostali pacjenci ze złośliwymi zmianami o typie 'FTC' i 1 'PTC'.

bethIV_1_rok <- bethIV_1_rok %>%
  mutate(zlosliwa = case_when(
    str_detect(hist_pat, "PTC|FTC|Rak onkocytarny|Rak niskozróżnicowany|MTC") ~ 1,
    TRUE ~ 0
  ))
```
# Jak wygląda nowa kolumna w zbiorze bethIV_1_rok:
```{r}

bethIV_1_rok %>%
  group_by(zlosliwa) %>%
  count(hist_pat)

```

```{r}
bethIV_1_rok %>%
  filter(hist_pat == "PTC")
```