---
title: "Bethesda IV - Statystyki Opisowe"
author: "Piotr Wiśniewski, Gosia Struk-Panfil, Ewa Zalewska"
date:  "`r format(Sys.time(), '%e %b %Y, godz. %H:%M')`"
output:
  html_document:
    code_folding: hide
---

```{r, include=FALSE} 
knitr::opts_chunk$set(warning = FALSE, message = FALSE) 
```

```{r setup, include=FALSE}

library(dplyr)
library(ggpubr)
library(tidyr)
library(scales)
library(rstatix)
library(ggplot2)

plik_dane_do_analizy <- "bethIV_2_lata.RDS"
 
if (file.exists(plik_dane_do_analizy)) {
  bethIV_2_lata <- readRDS(plik_dane_do_analizy)
} else {
  stop(sprintf("Nie znaleziono pliku: `%s`. Uruchom notatnik przygotowujący zbiór danych!", plik_dane_do_analizy))
}

# Set global theme
theme_set(theme_classic2(base_size = 13))


```


## Rozkład zmiennych: wieku, czasu obserwacji i wymiaru guzków:
``` {r  fig1, fig.height = 3, fig.width = 3}

#testy shapiro-wilka
shapiro.test(bethIV_2_lata$wiek)
qqnorm(bethIV_2_lata$wiek)

shapiro.test(bethIV_2_lata$wiek[bethIV_2_lata$progresja_vol50 == 1])
qqnorm(bethIV_2_lata$wiek[bethIV_2_lata$progresja_vol50 == 1])
shapiro.test(bethIV_2_lata$wiek[bethIV_2_lata$progresja_vol50 == 0])
qqnorm(bethIV_2_lata$wiek[bethIV_2_lata$progresja_vol50 == 0])

shapiro.test(bethIV_2_lata$czas_nadzoru_lata)
qqnorm(bethIV_2_lata$czas_nadzoru_lata)
shapiro.test(bethIV_2_lata$wymA)
qqnorm(bethIV_2_lata$wymA)
shapiro.test(bethIV_2_lata$wymB)
qqnorm(bethIV_2_lata$wymB)
shapiro.test(bethIV_2_lata$wymC)
qqnorm(bethIV_2_lata$wymC)
shapiro.test(bethIV_2_lata$wymD)
qqnorm(bethIV_2_lata$wymD)
shapiro.test(bethIV_2_lata$wymE)
qqnorm(bethIV_2_lata$wymE)
shapiro.test(bethIV_2_lata$wymF)
qqnorm(bethIV_2_lata$wymF)
```

## Badanie ilosci osob z wynikiem jednoznacznym i niejednoznacznym:

``` {r}

bethIV_2_lata %>%
  count(jednoznaczny_BAC)
``` 

## Badanie ilosci kobiet i mężczyzn w grupie:

``` {r}

bethIV_2_lata %>%
  group_by(sex) %>%
  count()
``` 
## Jaki procent stanowiły kobiet?
``` {r  fig2, fig.height = 1.5, fig.width = 1.8, warning=FALSE}

bethIV_2_lata %>%
  summarise(procent_kobiet = 100 * mean(sex == "K", na.rm = TRUE))
``` 
## Jaka była średnia wieku?
``` {r}
bethIV_2_lata %>%
  get_summary_stats(wiek, type = "common")
```
## Jaki był średni czas nadzoru pacjentów?
``` {r}
bethIV_2_lata %>%
  get_summary_stats(czas_nadzoru_lata, type = "common")
```
## Jaki był największy guzek na początku obserwacji?
``` {r}
bethIV_2_lata %>%
  get_summary_stats(wymA, type = "common")

```
## Jaki był największy guzek na koniec obserwacji?
``` {r}
bethIV_2_lata %>%
  get_summary_stats(wymD, type = "common")

```
## Jaki był najmniejszy guzek początku obserwacji?
``` {r}
bethIV_2_lata %>%
  get_summary_stats(wymC, type = "common")

```
## Jaki był najmniejszy guzek na koniec obserwacji?
``` {r}
bethIV_2_lata %>%
  get_summary_stats(wymF, type = "common")

```
## Jaka była mediana wielkości biorąc pod uwagę wszystkie guzki (na początku i końcu obserwacji)? 
``` {r}

median(unlist(bethIV_2_lata[, c("wymA", "wymB", "wymC", "wymD", "wymE", "wymF")]), na.rm = TRUE)

```
## Jaka była mediana wielkości guzków na początku obserwacji?
``` {r}
median(unlist(bethIV_2_lata[, c("wymA", "wymB", "wymC")]), na.rm = TRUE)

```
## Jaka była mediana wielkości guzków na końcu obserwacji?
``` {r}
median(unlist(bethIV_2_lata[, c("wymD", "wymE", "wymF")]), na.rm = TRUE)

```
## Ile osób miało AITD?
``` {r}
bethIV_2_lata %>%
  group_by(AITD) %>%
  count()
```
## Jaki procent stanowiły osoby z AITD?
``` {r}

bethIV_2_lata %>%
  summarise(procent_AITD = 100 * mean(AITD == 1, na.rm = TRUE))
``` 

## Ile osób miało guzki oksyfilne?
``` {r}
bethIV_2_lata %>%
  group_by(onkocytarna) %>%
  count()
```
## Jaki procent stanowiły osoby ze zmianami onkocytarnymi?
``` {r}

bethIV_2_lata %>%
  summarise(procent_onkocytarna = 100 * mean(onkocytarna == 1, na.rm = TRUE))
``` 

## Ile osób miało progresję wielkości?
``` {r}
bethIV_2_lata %>%
  group_by(progresja_vol50) %>%
  count()
```
## Jaki procent stanowiły osoby z progresją (biorąc pod uwagę objętość > 50%)?
``` {r}

bethIV_2_lata %>%
  summarise(progresja_vol50 = 100 * mean(progresja_vol50 == 1, na.rm = TRUE))
``` 

## Ile osób zostało zoperowanych?
``` {r}
bethIV_2_lata %>%
  group_by(operowany) %>%
  count()
```
## Ile procent osób został zoperowanych?
``` {r}
bethIV_2_lata %>%
  summarise(procent_operowany = 100 * mean(operowany == 1, na.rm = TRUE))
``` 

## Ile osób z/bez progresji zostało zoperowanych?
``` {r}
bethIV_2_lata %>%
  group_by(progresja_vol50, operowany) %>%
  count() %>% 
  pivot_wider(
    names_from = "operowany", 
    values_from = "n",     
    names_prefix =  "operowany="
  )
```

## Jakie były rozp. hist-pat wśród osób z/bez progresji 
``` {r}
bethIV_2_lata %>% 
  filter(operowany==1) %>%
  group_by(progresja_vol50) %>%
  count(hist_pat) %>%
  pivot_wider(
    names_from = "progresja_vol50", 
    values_from = "n",     
    names_prefix = "progresja_vol50 = ", 
  )  
```

## Wykres indywidualnych zmian objętości guzków 

```{r}
wykr_zm_obj_dane_long <- bethIV_2_lata %>% 
  select(pacjent_id, obj_1, obj_2) %>% 
  pivot_longer(
    cols = starts_with("obj_"),
    names_to = "pomiar",
    values_to = "objetosc"
  ) %>%
  mutate(
    pomiar = factor(pomiar,
     levels = c("obj_1", "obj_2"),
     labels = c("początek", "koniec"))
    ) %>%
  mutate(
    kierunek = if_else(objetosc[pomiar == "koniec"] >
                             objetosc[pomiar == "początek"],
                             "wzrost", "spadek"),
    .by = pacjent_id)
```

### Skala y natywna

```{r}
wykr_zm_obj <- ggplot(wykr_zm_obj_dane_long, aes(x = pomiar, y = objetosc, color = kierunek, group = pacjent_id)) +
  geom_line(alpha = 0.3) +
  geom_point(size = 1) +
  labs(
    x = "moment pomiaru", 
    y = "objętość guzka [ml]"
  ) +
  theme_classic2()

wykr_zm_obj
```

### Skala y logarytmiczna

```{r}
wykr_zm_obj + scale_y_log10()
```

## Podsumowanie indywidualnych zmian objętości

```{r}
wykr_zm_obj_podsumowanie_dane <- wykr_zm_obj_dane_long |>
  distinct(pacjent_id, kierunek) |>
  count(kierunek) |>
  mutate(prop = n / sum(n),
         label = sprintf("%d (%.0f%%)", n, prop * 100))
```

```{r}
ggplot(wykr_zm_obj_podsumowanie_dane,
       aes(x = kierunek,
           y = n,
           fill = kierunek)) +
  geom_col(width = 0.6, color = "black") +
  geom_text(aes(label = label), vjust = -0.3, size = 5) +
  scale_y_continuous(expand = expansion(mult = c(0, .07))) +
  labs(x = "Zmiana objętości",
       y = "Liczba osób" ) +
  theme(legend.position = "none")
```

## Ocena przyrostów objętości (tylko osoby z wzrostem objętości) 

```{r}
wykr_zm_obj_wzrosty_dane <- bethIV_2_lata %>% 
  select(pacjent_id, starts_with("obj_")) %>% 
  filter(obj_delta_ml > 0) 
```

```{r}
wykr_zm_obj_wzrosty_dane %>% get_summary_stats(-pacjent_id, type="full")
```

```{r}
ggplot(wykr_zm_obj_wzrosty_dane, aes(x=obj_delta_ml)) + 
  geom_histogram(binwidth = 1, fill = "firebrick", colour = "grey20", alpha = .6) +
  labs(x = "Przyrost objętości (ml)",
       y = "Liczba pacjentów")  
```

```{r}
ggplot(wykr_zm_obj_wzrosty_dane, aes(x=obj_delta_pct)) + 
  geom_histogram( fill = "firebrick", colour = "grey20", alpha = .6) +
  labs(x = "Przyrost objętości (% obj. początkowej)",
       y = "Liczba pacjentów") 
```

```{r}
wykr_zm_obj_wzrosty_dane <- wykr_zm_obj_wzrosty_dane %>% 
  arrange(obj_delta_ml) %>% 
  mutate(
    pacjent_id_fct = factor(pacjent_id, levels = pacjent_id)
  )

ggplot(wykr_zm_obj_wzrosty_dane, aes(x = obj_delta_ml, y = pacjent_id_fct)) +
  geom_segment(aes(xend = 0, yend = pacjent_id_fct),             
               colour = "grey80") +
  geom_point(size = 3, colour = "firebrick") +        
  labs(x = "Przyrost objętości (ml)",
       y = "Id pacjenta",
       title = "tylko pacjenci z delta_obj_ml > 0") +
  theme(panel.grid.major.y = element_blank())
```

```{r}
wykr_zm_obj_wzrosty_dane <- wykr_zm_obj_wzrosty_dane %>% 
  arrange(obj_delta_pct) %>% 
  mutate(
    pacjent_id_fct = factor(pacjent_id, levels = pacjent_id)
  )

wykr_zm_obj_wzrosty_pct <- ggplot(wykr_zm_obj_wzrosty_dane, aes(x = obj_delta_pct, y = pacjent_id_fct)) +
  geom_segment(aes(xend = 0, yend = pacjent_id_fct),             
               colour = "grey80") +
  geom_point(size = 3, colour = "firebrick") +    
  geom_vline(xintercept = 50, linetype = "dashed", colour = "black", linewidth = 0.8) +
  scale_x_continuous(labels = label_percent(accuracy = 100, scale=1)) +
  labs(x = "Przyrost objętości (% obj. początkowej)",
       y = "Id pacjenta",
       title = "tylko pacjenci z delta_obj_ml > 0 \nprzerywana pionowa linia oznacza przyrost = 50%") +
  theme(panel.grid.major.y = element_blank())

wykr_zm_obj_wzrosty_pct
```

```{r}
 wykr_zm_obj_wzrosty_pct + scale_x_log10() 
```

## Czy przyrost objętości zależy od wielkości guzka?

```{r}
ggplot(bethIV_2_lata, aes(x = obj_1, y = obj_delta_ml)) +
  geom_point() +
  scale_x_log10() +
  scale_y_log10() +
  geom_smooth(method = "lm", se = TRUE, color = "red") +
  labs(
    x = "Objętość początkowa, log(obj_1)",
    y = "Zmiana objętości, log(obj_delta_ml)"
  )  
```

## Ile osób miało progresję wielkości wg kryterium przyrost obj. o >50% ?

```{r}
bethIV_2_lata %>% 
  count(progresja_vol50)
```

## Badanie ilosci kobiet i mężczyzn w grupie osób z progresją_vol50 i bez:

``` {r}

bethIV_2_lata %>%
  group_by(progresja_vol50) %>%
  count(sex)
```

## Badanie procentowej ilosci kobiet w grupie osób z progresją_vol50 i bez:
``` {r}

bethIV_2_lata %>%
  group_by(progresja_vol50) %>%
  summarise(procent_kobiet = 100 * mean(sex == "K", na.rm = TRUE))
```
## Badanie istotności różnicy w proporcji kobiet/mężczyzn w grupie osób z progresją_vol50 i bez:
``` {r}
mosaicplot(~ progresja_vol50 + sex, data = bethIV_2_lata, color = TRUE)

pairwise_fisher_test(table(bethIV_2_lata$progresja_vol50, bethIV_2_lata$sex), p.adjust.method = "fdr")

```
## Badanie ilosci osób ze zmianą onkocytarną i nie w grupie osób z progresją_vol50 i bez:

``` {r}

bethIV_2_lata %>%
  group_by(progresja_vol50) %>%
  count(onkocytarna)
```

## Badanie istotności różnicy w proporcji kobiet/mężczyzn w grupie osób z progresją_vol50 i bez:
``` {r}
mosaicplot(~ progresja_vol50 + onkocytarna, data = bethIV_2_lata, color = TRUE)

pairwise_fisher_test(table(bethIV_2_lata$progresja_vol50, bethIV_2_lata$onkocytarna), p.adjust.method = "fdr")

```

## Badanie ilosci osób z AITD w grupie osób z progresją_vol50 i bez:
``` {r}

bethIV_2_lata %>%
  group_by(progresja_vol50) %>%
  count(AITD)
```

## Badanie różnicy wieku w grupie osób z progresją_vol50 i bez:
``` {r}
bethIV_2_lata %>%
  group_by(progresja_vol50) %>%
  get_summary_stats(wiek)

```

## Badanie istotności różnicy wieku w grupie osób z progresją_vol50 i bez:
``` {r}

# Przygotowanie danych: tylko TRUE/FALSE, bez NA i z etykietami "tak"/"nie"
beth_clean <- bethIV_2_lata %>%
  mutate(progresja_logiczna = progresja_vol50 == 1) %>%     # zamiana 1/0 na TRUE/FALSE
  filter(!is.na(progresja_logiczna)) %>%
  mutate(progresja_grupa = factor(
    if_else(progresja_logiczna, "z progresją", "bez progresji"),
    levels = c("bez progresji", "z progresją")
  ))

# Test statystyczny – Wilcoxon
wynik_testu <- wilcox.test(wiek ~ progresja_vol50, data = beth_clean)


# Wykres
ggplot(beth_clean, aes(x = progresja_grupa, y = wiek, fill = progresja_grupa)) +
  geom_boxplot(alpha = 0.6, width = 0.5) +
  labs(x = "Grupa pacjentów", y = "Wiek [lata]",
       title = "Porównanie wieku w zależności od progresji zmian") +
  stat_compare_means() +
  scale_fill_manual(values = c("gray89", "gray27")) +
  theme_bw() +
  theme(legend.position = "none")

```

## Badanie ilosci osób ze zmianą złośliwą w grupie osób z progresją_vol50 i bez:

``` {r}

<<<<<<< HEAD
bethIV_2_lata %>%
  count(zlosliwa)

bethIV_2_lata %>%
=======
bethIV_2_lata_operowani <- bethIV_2_lata %>%
  filter(operowany == 1)

  bethIV_2_lata_operowani %>%
>>>>>>> e131027fa65597272c92eca7d06d3e4c7909917a
  group_by(progresja_vol50) %>%
  count(zlosliwa)

bethIV_2_lata %>%
  group_by(progresja_vol50) %>%
  summarise(procent_zlosliwy = 100 * mean(zlosliwa == 1, na.rm = TRUE))
```

## Badanie istotności różnicy w proporcji zmian złośiwych i łagodnych w grupie osób z progresją_vol50 i bez:
``` {r}



mosaicplot(~ progresja_vol50 + zlosliwa, data = bethIV_2_lata_operowani, color = TRUE)

pairwise_fisher_test(table(bethIV_2_lata_operowani$progresja_vol50, bethIV_2_lata_operowani$zlosliwa), p.adjust.method = "fdr")

```


## obj_log_fold_change   -- ocena dynamiki wzrostu guzków

zmienna określa ilukrotnie guzek powiększył swoją objętość w trakcie obserwacji. Punktem wyjścia jest $fold{\_}change=obj_2/obj_1$, ale wyrażone jest to na skali logarytmicznej, czyli ostatecznie $log{\_}fold{\_}change = log(obj_2/obj_1)$

wartość obj_log_fold_change = log(2) = `r log(2)` odpowiada 2x powiększeniu się

wartości logarytmów przykladowych wartości: 

```{r}
tibble(
  x = c(1.5, 2,3,4,5,10),
  log_x = log(x)
)
```

nasze kryterium wzrostu o 50% odpowiada wartości  obj_log_fold_change = log(1.5) = `r log(1.5)`


```{r}
ggplot(bethIV_2_lata, aes(obj_log_fold_change)) + 
  geom_histogram() +
  geom_vline(xintercept = log(1.5), linetype = "dashed", colour = "black", linewidth = 0.8) + 
  labs(
    caption = "pionowa linia oznacza wzrost o 50% , tj. obj_log_fold_change = log(1.5)"
  ) 
```

## obj_log_fold_change   -- ocena dynamiki wzrostu guzków wśród pacjentów z progresją

Wartości w skali log

```{r}
bethIV_2_lata %>% 
  filter(progresja_vol50 == 1) %>%
  pull(obj_log_fold_change) %>%
  quantile() 
```

Wartości w natywnej skali

```{r}
bethIV_2_lata %>% 
  filter(progresja_vol50 == 1) %>%
  pull(obj_log_fold_change) %>%
  quantile() %>%
  exp()
```

<<<<<<< HEAD
fisher.test(table(bethIV_2_lata$progresja_vol50, bethIV_2_lata$zlosliwa))

```
=======
>>>>>>> e131027fa65597272c92eca7d06d3e4c7909917a
