---
title: "Bethesda IV - Statystyki Opisowe"
author: "Piotr Wiśniewski, Gosia Struk-Panfil, Ewa Zalewska"
date: "2025-04-16"
output: html_document
---

```{r, include=FALSE} 
knitr::opts_chunk$set(warning = FALSE, message = FALSE) 
```

```{r setup, include=FALSE}

library(readxl)
library(rmarkdown)
library(knitr)
library(magrittr)
library(ggplot2)
library(tidyr)
library(dplyr)
library(Hmisc)
library(readr)
library(leaps)
library(rstatix)
library(broom)
library(lsmeans)
library("mvtnorm")
library("emmeans")
library(tidyverse)
library(psych)
library(lavaan)
library(ggpubr)
library(lubridate)
library(mice)

plik_dane_do_analizy <- "bethIV_2_lata.RDS"
 
if (file.exists(plik_dane_do_analizy)) {
  bethIV_2_lata <- readRDS(plik_dane_do_analizy)
} else {
  stop(sprintf("Nie znaleziono pliku: `%s`. Uruchom notatnik przygotowujący zbiór danych!", plik_dane_do_analizy))
}

```


## Rozkład zmiennych: wieku, czasu obserwacji i wymiaru guzków:
``` {r echo = FALSE, fig1, fig.height = 3, fig.width = 3}

#testy shapiro-wilka
shapiro.test(bethIV_2_lata$wiek)
qqnorm(bethIV_2_lata$wiek)
shapiro.test(bethIV_2_lata$roznica)
qqnorm(bethIV_2_lata$roznica)
shapiro.test(bethIV_2_lata$wymA)
qqnorm(bethIV_2_lata$wymA)
shapiro.test(bethIV_2_lata$wymB)
qqnorm(bethIV_2_lata$wymB)
shapiro.test(bethIV_2_lata$wymC)
qqnorm(bethIV_2_lata$wymC)
shapiro.test(bethIV_2_lata$wymD)
qqnorm(bethIV_2_lata$wymD)
shapiro.test(bethIV_2_lata$wymE)
qqnorm(bethIV_2_lata$wymE)
shapiro.test(bethIV_2_lata$wymF)
qqnorm(bethIV_2_lata$wymF)
```

## Badanie ilosci kobiet i mężczyzn w grupie:

``` {r echo=FALSE}

bethIV_2_lata %>%
  group_by(sex) %>%
  count()
``` 
## Jaki procent stanowiły kobiet?
``` {r echo = FALSE, fig2, fig.height = 1.5, fig.width = 1.8, warning=FALSE}

bethIV_2_lata %>%
  summarise(procent_kobiet = 100 * mean(sex == "K", na.rm = TRUE))
``` 
## Jaka była średnia wieku?
``` {r echo=FALSE}
bethIV_2_lata %>%
  get_summary_stats(wiek, type = "common")
```
## Jaki był średni czas nadzoru pacjentów?
``` {r echo=FALSE}
bethIV_2_lata %>%
  get_summary_stats(roznica, type = "common")
```
## Jaki był największy guzek na początku obserwacji?
``` {r echo=FALSE}
bethIV_2_lata %>%
  get_summary_stats(wymA, type = "common")

```
## Jaki był największy guzek na koniec obserwacji?
``` {r echo=FALSE}
bethIV_2_lata %>%
  get_summary_stats(wymD, type = "common")

```
## Jaki był najmniejszy guzek początku obserwacji?
``` {r echo=FALSE}
bethIV_2_lata %>%
  get_summary_stats(wymC, type = "common")

```
## Jaki był najmniejszy guzek na koniec obserwacji?
``` {r echo=FALSE}
bethIV_2_lata %>%
  get_summary_stats(wymF, type = "common")

```
## Jaka była mediana wielkości biorąc pod uwagę wszystkie guzki (na początku i końcu obserwacji)? 
``` {r echo=FALSE}

median(unlist(bethIV_2_lata[, c("wymA", "wymB", "wymC", "wymD", "wymE", "wymF")]), na.rm = TRUE)

```
## Jaka była mediana wielkości guzków na początku obserwacji?
``` {r echo=FALSE}
median(unlist(bethIV_2_lata[, c("wymA", "wymB", "wymC")]), na.rm = TRUE)

```
## Jaka była mediana wielkości guzków na końcu obserwacji?
``` {r echo=FALSE}
median(unlist(bethIV_2_lata[, c("wymD", "wymE", "wymF")]), na.rm = TRUE)

```
## Ile osób miało AITD?
``` {r echo=FALSE}
bethIV_2_lata %>%
  group_by(AITD) %>%
  count()
```
## Ile osób miało guzki oksyfilne?
``` {r echo=FALSE}
bethIV_2_lata %>%
  group_by(onkocytarna) %>%
  count()
```
## Ile osób miało progresję wielkości?
``` {r echo=FALSE}
bethIV_2_lata %>%
  group_by(progresja) %>%
  count()
```
## Ile osób z progresją była zweryfikowana jako mająca raka?
``` {r echo=FALSE}
bethIV_2_lata %>% 
  group_by(progresja) %>%
  count(hist_pat)
```
## Z jakimi cechami wiązało się występowanie progresji w modelu logistycznym?
``` {r echo=FALSE}
model <- glm(progresja ~ sex + wiek + onkocytarna + AITD, data = bethIV_2_lata, family = binomial)
summary(model)
# OR
exp(coef(model))
# przedziały ufności 95%:
exp(confint(model))
```

