---
title: "Bethesda IV"
author: "Piotr Wiśniewski, Gosia Struk-Panfil, Ewa Zalewska"
date: "2025-04-16"
output: html_document
---

```{r, include=FALSE} 
knitr::opts_chunk$set(warning = FALSE, message = FALSE) 
```

```{r setup, include=FALSE}

library(readxl)
library(rmarkdown)
library(knitr)
library(magrittr)
library(ggplot2)
library(tidyr)
library(dplyr)
library(Hmisc)
library(readr)
library(leaps)
library(rstatix)
library(broom)
library(lsmeans)
library("mvtnorm")
library("emmeans")
library(tidyverse)
library(psych)
library(lavaan)
library(ggpubr)
library(lubridate)
library(mice)


bethIV <- read_delim("beth4_EZ_v2.csv", delim = ";", 
    escape_double = FALSE,locale = locale(decimal_mark = ","), trim_ws = TRUE)

# Usunięcie wierszy z brakami danych (więcej niż 11 braków w danych)
bethIV <- bethIV %>%
  filter(rowSums(is.na(.)) <= 11)

# Formatowanie wartości w kolumnach
bethIV$data_wyjsciowa <- as.Date(bethIV$data_wyjsciowa, format = "%Y-%m-%d")
bethIV$data_koncowa <- as.Date(bethIV$data_koncowa, format = "%Y-%m-%d")
bethIV$data_urodzenia <- as.Date(bethIV$data_urodzenia, format = "%Y-%m-%d")
bethIV$data_operacji <- as.Date(bethIV$data_operacji, format = "%Y-%m-%d")
bethIV$wym1 <- as.numeric(bethIV$wym1)
bethIV$wym2 <- as.numeric(bethIV$wym2)
bethIV$wym3 <- as.numeric(bethIV$wym3)
bethIV$wym4 <- as.numeric(bethIV$wym4)
bethIV$wym5 <- as.numeric(bethIV$wym5)
bethIV$wym6 <- as.numeric(bethIV$wym6)

# Dodanie kolumny z wiekiem pacjentów w momencie koncowego badania USG
bethIV <- bethIV %>%
  mutate(
    wiek = time_length(interval(data_urodzenia, data_koncowa), unit = "years")
  )

# Dodanie kolumny z różnicą w dniach używając mutate
bethIV <- bethIV %>%
  mutate(
    roznica = time_length(interval(data_wyjsciowa, data_koncowa), unit = "years")
  )

bethIV %>%
  get_summary_stats(roznica, type = "common")

# Usunięcie wszystkich wartości, które mają różnicę między pierwszą a drugą obserwacją mniejszą niż dwa lata
bethIV_2_lata <- bethIV %>%
  filter(roznica >= 2)

bethIV_2_lata %>%
  get_summary_stats(roznica, type = "common")

# Uszereguj wartosci w kolumnach od najwieszej do najmniejszej:
bethIV_2_lata <- mutate(bethIV_2_lata, wymA = pmax(bethIV_2_lata$wym1, bethIV_2_lata$wym2, bethIV_2_lata$wym3))
bethIV_2_lata <- mutate(bethIV_2_lata, wymB = apply(bethIV_2_lata[, c("wym1", "wym2", "wym3")], 1, function(x) sort(x)[2]))
bethIV_2_lata <- mutate(bethIV_2_lata, wymC = pmin(bethIV_2_lata$wym1, bethIV_2_lata$wym2, bethIV_2_lata$wym3))

bethIV_2_lata <- mutate(bethIV_2_lata, wymD = pmax(bethIV_2_lata$wym4, bethIV_2_lata$wym5, bethIV_2_lata$wym6))
bethIV_2_lata <- mutate(bethIV_2_lata, wymE = apply(bethIV_2_lata[, c("wym4", "wym5", "wym6")], 1, function(x) sort(x)[2]))
bethIV_2_lata <- mutate(bethIV_2_lata, wymF = pmin(bethIV_2_lata$wym4, bethIV_2_lata$wym5, bethIV_2_lata$wym6))


# MICE algorithm imputation
kolumny_do_imputacji <- c("wymA", "wymB", "wymC", "wymD", "wymE", "wymF")
dane_subset <- bethIV_2_lata[, kolumny_do_imputacji]

imputacja <- mice(dane_subset, m = 5, method = 'pmm', seed = 123)

dane_imputowane <- complete(imputacja, 1)

bethIV_2_lata[, kolumny_do_imputacji] <- dane_imputowane

summary(bethIV_2_lata)

```

## Rozkład zmiennych: wieku, czasu obserwacji i wymiaru guzków:
### wymiary od A do C - wymiary na początku obserwacji (od największego wymiaru - A do najmniejszego - C)
### wymiary od D do F - wymiary na koniec obserwacji - (od największego wymiaru - D do najmniejszego - F)
``` {r echo = FALSE, fig1, fig.height = 3, fig.width = 3}

#testy shapiro-wilka
shapiro.test(bethIV_2_lata$wiek)
qqnorm(bethIV_2_lata$wiek)
shapiro.test(bethIV_2_lata$roznica)
qqnorm(bethIV_2_lata$roznica)
shapiro.test(bethIV_2_lata$wymA)
qqnorm(bethIV_2_lata$wymA)
shapiro.test(bethIV_2_lata$wymB)
qqnorm(bethIV_2_lata$wymB)
shapiro.test(bethIV_2_lata$wymC)
qqnorm(bethIV_2_lata$wymC)
shapiro.test(bethIV_2_lata$wymD)
qqnorm(bethIV_2_lata$wymD)
shapiro.test(bethIV_2_lata$wymE)
qqnorm(bethIV_2_lata$wymE)
shapiro.test(bethIV_2_lata$wymF)
qqnorm(bethIV_2_lata$wymF)
```

## Badanie ilosci kobiet i mężczyzn w grupie:

``` {r echo=FALSE}

bethIV_2_lata %>%
  group_by(sex) %>%
  count()
``` 
## Jaki procent stanowiły kobiet?
``` {r echo = FALSE, fig2, fig.height = 1.5, fig.width = 1.8, warning=FALSE}

bethIV_2_lata %>%
  summarise(procent_kobiet = 100 * mean(sex == "K", na.rm = TRUE))
``` 
## Jaka była średnia wieku?
``` {r echo=FALSE}
bethIV_2_lata %>%
  get_summary_stats(wiek, type = "common")
```
## Jaki był średni czas nadzoru pacjentów?
``` {r echo=FALSE}
bethIV_2_lata %>%
  get_summary_stats(roznica, type = "common")
```
## Jaki był największy guzek na początku obserwacji?
``` {r echo=FALSE}
bethIV_2_lata %>%
  get_summary_stats(wymA, type = "common")

```
## Jaki był największy guzek na koniec obserwacji?
``` {r echo=FALSE}
bethIV_2_lata %>%
  get_summary_stats(wymD, type = "common")

```
## Jaki był najmniejszy guzek początku obserwacji?
``` {r echo=FALSE}
bethIV_2_lata %>%
  get_summary_stats(wymC, type = "common")

```
## Jaki był najmniejszy guzek na koniec obserwacji?
``` {r echo=FALSE}
bethIV_2_lata %>%
  get_summary_stats(wymF, type = "common")

```
## Jaka była mediana wielkości biorąc pod uwagę wszystkie guzki (na początku i końcu obserwacji)? 
``` {r echo=FALSE}

median(unlist(bethIV_2_lata[, c("wymA", "wymB", "wymC", "wymD", "wymE", "wymF")]), na.rm = TRUE)

```
## Jaka była mediana wielkości guzków na początku obserwacji?
``` {r echo=FALSE}
median(unlist(bethIV_2_lata[, c("wymA", "wymB", "wymC")]), na.rm = TRUE)

```
## Jaka była mediana wielkości guzków na końcu obserwacji?
``` {r echo=FALSE}
median(unlist(bethIV_2_lata[, c("wymD", "wymE", "wymF")]), na.rm = TRUE)

```
## Ile osób miało AITD?
``` {r echo=FALSE}
bethIV_2_lata %>%
  group_by(AITD) %>%
  count()
```
## Ile osób miało guzki oksyfilne?
``` {r echo=FALSE}
bethIV_2_lata %>%
  group_by(onkocytarna) %>%
  count()
```
## Ile osób miało progresję wielkości?
``` {r echo=FALSE}
bethIV_2_lata <- bethIV_2_lata %>%
  mutate(
    progresja = ifelse((wymD - wymA) > 2 & (wymB - wymE) > 2 | (wymD - wymA) > 2 & (wymC - wymF) > 2 | (wymC - wymF) > 2 & (wymB - wymE) > 2 | (wymD - wymA) > 2 & (wymB - wymE) > 2 & (wymC - wymF) > 2, 1, 0)
  )

bethIV_2_lata %>%
  group_by(progresja) %>%
  count()
```
## Ile osób z progresją była zweryfikowana jako mająca raka?
``` {r echo=FALSE}
bethIV_2_lata %>% 
  group_by(progresja) %>%
  count(hist_pat)
```
## Z jakimi cechami wiązało się występowanie progresji w modelu logistycznym?
``` {r echo=FALSE}
model <- glm(progresja ~ sex + wiek + onkocytarna + AITD, data = bethIV_2_lata, family = binomial)
summary(model)
# OR
exp(coef(model))
# przedziały ufności 95%:
exp(confint(model))
```




